臺灣高等法院高雄分院刑事判決     100年度上更(二)字第52號
上  訴  人  臺灣高雄地方法院檢察署檢察官
上  訴  人
即  被  告  吳家萱
選任辯護人  黃順天律師
            李衍志律師
上列上訴人因被告公共危險等案件，不服臺灣高雄地方法院97年
度訴字第1865號中華民國98年4 月16日第一審判決（起訴案號：
臺灣高雄地方法院檢察署97年度偵字第24613 號），提起上訴，
，經本院判決後由最高法院第2 次發回，本院判決如下：
    主  文
原判決關於吳家萱部分，撤銷。
吳家萱共同放火燒燬他人所有之如附表一所示之物，致生公共危
險，處有期徒刑年陸月。扣案之打火機壹個，沒收。
    事  實
一、吳家萱係址設高雄市前鎮區○○○路437 號「MA茶吧」之店
    長，而王佳賢（業經本院上訴審即98年度上訴字第657 號判
    決有期徒刑3 年6 月確定）係該店副店長，因該店之受僱店
    員楊依真以勞資糾紛為由，向高雄市政府勞工局申請勞資爭
    議調解，而對楊依真心生不滿。為對楊依真實施報復，而欲
    放火燒燬楊依真使用之車號YEA-625 號重型機車，乃於民國
    97年8 月28 日 凌晨2 時許該店關門後，由王佳賢騎乘吳家
    萱所有車牌號碼ZNO-256 號輕型機車搭載吳家萱，前往高雄
    市○鎮區○○路85巷1 號楊依真住處附近，並於同日（28日
    ）凌晨2 時34 分 許在該巷內來回騎車徘徊，確認楊依真所
    使用之車號YEA-625 號重型機車停放在楊依真之住處騎樓後
    ，吳家萱與王佳賢於此時、地，均明知對於如放火燒燬該機
    車，必將延燒亦停放在該騎樓下之其他車輛及週遭物品，且
    可能因而造成附近人員受傷等事實，竟仍執意為之，而共同
    基於放火燒燬住宅以外他人所有物及傷害之直接故意犯意聯
    絡，由王佳賢將所騎乘之車號ZNO-256 號輕型機車停放在高
    雄市○鎮區○○路85巷附近某處，並由吳家萱負責把風，再
    由王佳賢至車號YEA-625 號重型機車旁，於同日（28日）凌
    晨2 時34分許至2 時41分06秒間之某時，以紙張塞入該機車
    油箱加油口旁，再以其所有之打火機點燃紙張之方式，對楊
    依真所使用車號YEA-625 號重型機車放火，該機車隨即起火
    燃燒並擴及附近之汽車、機車及腳踏車，再延燒房屋外之牆
    壁，並於2 時41分06秒左右開始冒煙，而該處已入睡之住戶
    發覺起火乃驚恐逃離，並於同日（28日）凌晨2 時44分53許
    報案，幸消防隊獲報及時趕到始撲滅火勢，但仍造成附近停
    放如附表一編號1 至編號6 所示共12輛車，及房屋外如附表
    一編號7 、8 所示牆壁磁磚等物燒燬，及如附表二所示13人
    則因而受有如附表二各該編號所示之吸入性嗆傷、燙傷及挫
    傷等傷害（其中編號1 、4 、5 、6 被害人對傷害部分未告
    訴，餘均提告，詳如附表二所載）。嗣經警方派員於同日（
    28日）上午調閱附近監視錄影器畫面供附近住戶觀看，經住
    戶之一之楊依真先指認畫面中起火前駕駛機車徘徊之人為「
    MA茶吧」員工王佳賢，再指認出該機車後座女子為吳家萱，
    警方因而先查獲王佳賢，並於同日（28日）晚間20時20分許
    ，在「MA茶吧」店內扣押王佳賢所有供其為上述放火所用之
    打火機1 個，再循線查獲上情。
二、案經楊依真及附表一、二所示提出告訴等人訴由高雄市政府
    警察局前鎮分局移送臺灣高雄地方法院檢察署檢察官偵查起
    訴。
    理  由
一、證據能力：
(一)、證人即被害人（下稱證人）楊依真於警詢陳述關於「上訴人
    即被告（下稱被告）吳家萱於本件犯罪過程如何參與」之犯
    罪情節部分，因與其嗣於原審證述不符，而其等先前之警詢
    陳述係於本件案發當日以被害人身分前往報案並協助警方偵
    辦，對於當時指認被告之記憶自然較為深刻，且對於案情敘
    述受外力、人情等干擾程度較低，又其於警詢陳述並無出於
    非任意性，且陳述當時之原因、過程、內容、功能等外在環
    境或條件，並無違法取證或其他違反法定詢問等規定之瑕疵
    ，而上開證人警詢筆錄雖無錄音或錄影，但筆錄內容係由上
    開證人閱覽確認無誤後簽名在卷等情，業據證人即負責製作
    證人楊依真警詢筆錄之警員蔣榮級於本院此次更審審理時證
    述明確（見本院更二卷第94-95 頁），則本院就上開證人於
    警詢陳述當時之外部附隨環境或條件加以觀察，足認上開證
    人警詢陳述係出於真意之信用性獲得確切保障，而有可信之
    特別情況，且為證明被告吳家萱犯罪事實之存否所必要，依
    刑事訴訟法第159 條之2 規定，認有證據能力。
(二)、證人即原審共同被告王佳賢於警詢陳述關於「被告吳家萱於
    本件犯罪過程如何參與」之犯罪情節部分，因與其嗣於原審
    證述不符，而其先前之警詢陳述係於本件案發翌日所為，對
    於案情之記憶自然較為深刻，且對於案情敘述較少出於對於
    被告吳家萱涉案之顧慮，足認上開證人於調查時受外力、人
    情等干擾程度較低，又無其他證據可認有何非出於自由意志
    陳述之情形，且本院就上開證人於警詢陳述當時之原因、過
    程、內容、功能等外在環境加以觀察，足認上開證人警詢陳
    述係出於真意之信用性獲得確切保障，而有可信之特別情況
    ，且為證明被告吳家萱犯罪事實之存否所必要，依刑事訴訟
    法第159 條之2 規定，認有證據能力。
(三)、後述引用之其他卷附陳述及書證，而屬於傳聞證據部分，因
    檢察官、被告吳家萱及其辯護人於本院審理調查上開證據予
    以提示並告以要旨時，由檢察官、被告、辯護人表示意見，
    當事人、辯護人已知此等證據乃傳聞證據，而就此證據能力
    均表示無意見，亦未聲明異議，即視為同意作為證據，且本
    院審酌該等證據作成時之客觀情狀，並無證據證明此等證據
    有何非法取供或遭變造或偽造情事，認為以之作為本件論證
    之證據，均與待證事實具有關聯性，作為本案之證據亦屬適
    當，依刑事訴訟法第159 條之5 第1 項規定，均認得為證據
    。
二、訊據被告吳家萱固供承伊與原審共同被告王佳賢，於本件案
    發時係上址「MA茶吧」之店長、副店長，而當時該店之受僱
    店員即證人楊依真以勞資糾紛為由，向高雄市政府勞工局申
    請勞資爭議調解等情，然否認上開共同放火燒燬他人所有之
    如附表一所示之物犯行，辯稱：本件放火行為與伊無關，伊
    未參與亦不知王佳賢何時放火，案發時伊因感冒在家中休息
    ，並未與王佳賢見面，王佳賢所供伊有參與之陳述前後不一
    ，並非實在，伊係當日凌晨2 時42分在家與當時男友林瑞祥
    通完電話後，才一人外出去漁港路買飲料，伊不可能出現在
    放火現場。又楊依真指認監視畫面之機車後座女子是否係伊
    ，並不能肯定，而該女子係留短髮且前額亦無劉海，並非伊
    於案發時之髮型，且伊亦無該女子所穿之該類型衣服，而案
    發前伊因生病並未上班，楊依真不可能有看到伊所穿的衣服
    ，伊並非機車後座之女子。另伊於案發翌日由林瑞祥陪同前
    往警局，係要幫王佳賢交保，倘伊有參與王佳賢之放火行為
    ，豈會自投羅網而前往警局云云。惟查：
(一)、被告吳家萱與原審共同被告王佳賢，於本件案發時係上址「
    MA茶吧」之店長、副店長，而當時該店之受僱店員即證人楊
    依真以勞資糾紛為由，向高雄市政府勞工局申請勞資爭議調
    解等事實，為被告吳家萱及原審共同被告王佳賢所不爭執，
    且據證人楊依真於偵查及原審證述（見偵二卷第89頁、原審
    卷第152 頁），並有高雄市政府勞工局97年9 月11日高市勞
    局二字第0970033254號函暨「MA茶吧與楊依真等3 人有關工
    資爭議案」之勞資爭議調解申請書、勞資爭議當事人勞方名
    冊、調解委員會會議紀錄、手寫工時及薪資資料、MA茶吧文
    宣、勞資爭議撤銷申請書、勞資爭議案准予撤銷函文等相關
    資料可證（見偵二卷，第29頁至第44頁），是被告吳家萱與
    證人楊依真間，於本件放火行為發生前確有上開勞資爭議之
    事實甚明。
(二)、證人楊依真使用之車號YEA-625 號機車，因起火燃燒而擴及
    附近停放之汽車、機車及腳踏車，再延燒房屋牆壁磁磚等物
    品，消防隊獲報及時趕到始撲滅火勢，但仍造成如附表一編
    號1 至編號6 所示共12輛車、及附表一編號7 、8 所示之物
    均遭燒燬，及如附表二所示共13人（其中4 人未據告訴）則
    因而受有附表二所示之吸入性嗆傷、燙傷及挫傷等傷害之事
    實，業據證人楊依真、被害人張春木、張鳳蓮、史劉美玉（
    見偵一卷第4 頁至第12頁）、陳福財、蔡龍進、賴林愛主、
    李長斌、張芳呈（見警一卷第40頁至第49頁、第86頁至第87
    頁、偵一卷第6 頁正反面、偵一卷第13頁至第19頁）、丁瑞
    虎、鍾金三（見警一卷第70頁至第74頁）等人於警詢陳明，
    並有高雄市政府消防局製作之火災原因報告書摘要、火災現
    場勘查紀錄及原因研判、高雄市政府消防局火災證物鑑定報
    告、高雄市○鎮區○○路83號騎樓火災現場平面圖及物品配
    置圖含監視器相關位置、火災現場照片（見警一卷第7 頁至
    第11頁、見警一卷第14頁至第21頁、第50頁至第52頁、第53
    頁至第54頁、第55頁至第67頁）、被害人劉玉蘭、張鳳蓮、
    李長斌、丁瑞虎、丁玉和、楊依真、丁永祥、丁宇申（見警
    一卷第75頁至第83頁）、賴林愛主、賴金財、高美琪、賴皓
    平、張春木（見警二卷第67頁至第71頁）等人之診斷證明書
    、高雄市○鎮區○○路83號建物所有權狀影本（見警一卷第
    84頁）、遭縱火之張芳呈、蔡龍進、陳雅惠、劉玉蘭、丁瑞
    虎、史芝菁、賴林愛主、許陳素梅等人名義之車輛車籍查詢
    基本資料、受害車輛列表（見警二卷第93頁至第101 頁、第
    102 頁）等件在卷可證，此部分因本件放火行為之被害事實
    ，亦堪認定。
(三)、上開高雄市政府消防局火災原因調查報告書，其「起火原因
    研判」部分記載：「……2 、清理本案起火處附近，僅發現
    紙類、塑膠類及機車零件碳化殘跡，未發現自燃性化學物質
    ，研判自燃起火的可能性較小。3 、勘查現場採集起火處附
    近車號YEA-625 機車旁燒燬殘屑及水泥殘留物（編號1 、2
    號）攜回本局，以氣相層析質譜儀（GC/MS ）鑑驗結果；『
    編號1 未發現汽油促燃劑成分殘跡；編號2 發現含有汽油促
    燃劑成分殘跡』，研判為機車油箱破裂污染樣品所致。……
    」等語，其「結論」部分則記載：「……依現場勘查情形、
    火災出動觀察紀錄及綜合各項資料研判，本案起火戶（車）
    研判為停放於高雄市○鎮區○○路83號前騎樓之YEA-625 機
    車；起火處研判為前鎮區○○路83號前騎樓之YEA-625 機車
    停放處附近；起火原因研判為不排除以人為縱火造成火災之
    可能性較大。」等語，有該調查報告書附卷可稽（見警一卷
    第9-10頁）。另該局再於98年6 月12日以高市消防調字第09
    80009520號函覆本院上訴審稱：「本案火災本局現場鑑驗時
    ，因現場燒燬嚴重，現場未發現油漆桶或油漆罐。至於本案
    火災是否可能係行為人以打火機點燃油漆罐方式，而對機車
    放火，因現場未發現相關具體油漆桶或油漆罐等跡證可資佐
    證，致無法臆測」等語，亦有該函附卷可憑（見本院上訴卷
    第113 頁），故依高雄市政府消防局上開調查報告書及函覆
    內容可認本件火災事故原因確以人為縱火可能性較大，且起
    火點為車號YEA-62 5號機車附近，該機車油箱因燃燒並破裂
    而汽油污染該機車附近水泥地面，但尚無證據證明係以油漆
    罐之油漆助燃之事實。
(四)、上開高雄市政府消防局火災原因調查報告書，雖記載本件火
    災「發生」時間為97年8 月28日2 時44分（見警一卷第7 頁
    ），然依該調查報告書所附之該局前鎮分隊火災出動觀察紀
    錄所載，「報案」時間為97年8 月28日2 時44分（見警一卷
    第22頁），故該調查報告書所載之火災「發生」時間，應係
    「報案」時間；又依觀察紀錄所記載之第1 通於2 時44分53
    秒之報案電話內容記載：「（119 董王家）：119 你好。（
    男報案人）：119 ？我這邊火燒南衙路85巷，這裡在火災。
    （119 董王家）：燒什麼東西？（男報案人）：房子。……
    」等語，有該觀察紀錄在卷可稽（見警一卷第22頁），可知
    第1 通電話報案時，火勢已由機車延燒到房子部分，再經本
    院前審當庭勘驗案發現場之監視錄影帶內容（該監視錄影系
    統時間比中原標準時間快11分鐘「此係比對上述報案時間與
    監視畫面之住戶跑出屋外時間而定」）：當日凌晨2 時41分
    06秒（畫面顯示2 時52分06秒）被燃燒房屋開始冒煙，至45
    分（畫面顯示）56分左右一般住戶都跑出來，亦有本院前審
    勘驗筆錄足稽（見本院更一卷第70頁），足徵本件對上開機
    車之「放火」時間，應早於當日之2 時41分06秒，而非當日
    2 時44分。再對照本院前審勘驗監視錄影畫面中之騎機車男
    女於放火現場附近排徊之時間為當日凌晨2 時34分許（如後
    所述），堪認本件放火時間即當日（28日）凌晨2 時34分許
    至2 時41分06秒間之某時。
(五)、被告吳家萱於原審供承：伊媽媽的電話為0000000000號，伊
    從97年7 月初就開始使用該電話，於案發前後幾天，伊都使
    用該電話等語（見原審卷第172 頁），又證人即被告當時男
    友林瑞祥於偵查證稱：伊的行動電話號碼為0000000000號，
    而0000000000號電話是吳家萱媽媽的，伊如果打給吳家萱的
    0000000000號電話沒有接，伊就會打給吳家萱媽媽的電話。
    「MA茶吧」的電話為00-0000000號，如果吳家萱在店裏，伊
    就會打店裏的電話與她說話等語（見偵二卷第106-110 頁）
    ，證人林瑞祥嗣於本院此次更審證述：伊於97年8 月28日凌
    晨有打電話給吳家萱，她說身體不舒服，在電話中有聽到他
    媽媽的聲音等語（見本院更二卷第98-99 頁），另證人許金
    蕊即被告吳家萱母親亦於原審證稱：0000000000號是伊的行
    動電話，伊借給吳家萱使用，大部分都是吳家萱在用等語（
    見原審卷第154 頁反面）。而依據0000000000號之電話通聯
    紀錄顯示：(1)97年8 月28日1 時2 分，有打出給00-0000000
    號電話，通話時間為24秒；(2)同日2 時42分，有接受來自00
    00000000號電話來電，通話時間為80秒；(3)同日2 時45分、
    2 時55分、2 時59分，有打出給00-0000000號3 通，但均無
    通話時間，且上開(1)、(2)之通話紀錄顯示，0000000000號發
    話使用之基地台設在高雄市前鎮區○○○路386 號6 樓頂，
    上開(3)之通話紀錄亦顯示，除2 時45分之該電話之發話使用
    基地台設在高雄市○鎮區○○路5 號3 樓頂，其他2 通電話
    之發話使用基地台均與上開(1)、(2)相同，此有該電話之通話
    紀錄可稽（見偵二卷第120 頁），又上開2 基地台所涵蓋範
    圍，均包括被告吳家萱之住處即高雄市前鎮區○○○街72號
    ，亦有中華電信股份有限公司行動通信分公司於98年7 月14
    日行維三字第0980000355號函附圖可參（見本院上訴卷第13
    5-136 頁），另被告吳家萱上址住處與址設高雄市前鎮區○
    ○○路437 號「MA茶吧」及證人楊依真位於前鎮區○○路85
    巷1 號住處（即本件放火地點），均相距不遠，其中證人楊
    依真住處距被告吳家萱住處，以步行測量最近路程與最遠路
    程，分別相距為403 公尺及629 公尺，所需時間亦在3 分30
    秒至7 分25秒之間，若以騎乘機車方式測量，所需時間更在
    1 分23秒至2 分7 秒之間等情，復有本院上訴審於98年7 月
    2 日之勘驗筆錄可佐（見本院上訴卷第133-134 頁），再依
    上開中華電信股份有限公司行動通信分公司函所附圖，若以
    行動電話在證人楊依真住處即本件放火地點發話，其亦在高
    雄市前鎮區○○○路386 號6 樓基地台涵蓋範圍內，亦即若
    在證人楊依真住處與被告吳家萱住處發話，其可能係使用同
    一基地台。益徵被告吳家萱於本件放火行為時，確有可能在
    放火現場，且本件放火時間應早於當日凌晨2 時41分06秒（
    如上所述），則被告吳家萱於本件放火時間之前、後，尚以
    持用之0000000000號行動電話對外聯絡，依上所述，縱可證
    明被告吳家萱於案發前、後曾在家中，但以被告吳家萱住處
    與本件放火地點之相近，仍不能排除被告吳家萱於案發前、
    後曾在放火地點附近之事實。
(六)、本案係經警方派員於同日（28日）上午調閱火災附近之南衙
    路85巷與南衙路南2 巷之路口監視器錄影畫面供附近住戶觀
    看，經住戶之一之證人楊依真先指認畫面中起火前駕駛機車
    徘徊之人為「MA茶吧」員工即原審共同被告王佳賢，再指認
    出該機車後座女子為被告吳家萱，警方因而先查獲王佳賢，
    並於同日（28日）晚間20時20分許，在「MA茶吧」店內扣押
    王佳賢所有供其為上述放火所用之打火機1 個，再對被告吳
    家萱調查等情，此據證人即承辦員警蔣榮級於本院此次更審
    證述明確（見本院更二卷第93-95 頁），並有上開火災原因
    調查報告書、監視錄影截取畫面照片（見警一卷第9 頁、第
    68頁）及證人楊依真97年8 月28日11時30分許在消防局談話
    筆錄（見警一卷第24-26 頁）可稽。又經本院前審當庭勘驗
    該監視錄影內容：當日凌晨2 時34分10秒（畫面顯示2 時45
    分10秒），有一男子騎機車，後面載1 名女子從巷子穿過，
    往被害人房屋方向騎去（背面），至34分13秒（畫面顯示45
    分13秒）從背後可看出該女子係留長髮，長髮垂到左手臂前
    面，與被告吳家萱偵訊時所留之長髮是一樣等情，有本院前
    審勘驗筆錄足稽（見本院更一卷第70頁），並有放大擷取畫
    面附卷（見本院更一卷第73頁) ，此與被告吳家萱於偵訊時
    所留髮型（見偵二卷第116 頁所附照片），均屬長髮。至於
    被告吳家萱於偵訊時所攝照片，其後頸部雖有刺青，惟該監
    視畫面，該女子之後頸部被頭髮遮住，致無法看清該女子頸
    部是否有刺青，附此說明。又原審共同被告王佳賢放火前所
    騎之機車，係被告吳家萱所有之車號ZNO-256 號機車，為被
    告於本院前審所供承（見本院更一卷第90頁），並有該機車
    資料附於警二卷第112 頁及王佳賢被查獲後騎該機車照片附
    於警二卷第88頁足憑，被告吳家萱雖辯稱當時該機車借王佳
    賢使用，老闆娘說機車是公用，供員工送飲料騎用云云，惟
    該機車既係被告吳家萱私人所有，縱係供員工於上班時間外
    送飲料使用，但本件放火時間係凌晨2 點多，該店已關門停
    止營業之事實，已據原審共同被告王佳賢於警詢供述明確（
    見警二卷第14頁），而該機車既是被告吳家萱之交通工具，
    其自應將該機車騎返住處，始符常情，然該機車竟作為本件
    放火前確認地點之交通工具，已令人懷疑，被告上開辯解，
    不足作為被告有利之認定。另證人楊依真97年8 月28日11時
    30分許在消防局之談話筆錄，雖僅陳述「監視畫面中之共乘
    機車徘徊男女，女子疑似「MA茶吧」老闆吳家萱」（見警一
    卷第25頁），但此係證人楊依真當時為求慎重之保守說法，
    而證人楊依真嗣於當日13時50分許之警詢中，即能明確指認
    被告吳家萱及王佳賢（見警二卷第54-55 頁），雖證人楊依
    真於偵查、原審則又因監視畫面或翻拍照片中女子之正面臉
    型並非清楚，而稱「不敢講」、「無法確認」係被告吳家萱
    ，然證人楊依真於原審已詳述其於97年8 月27日晚上10點多
    以後看到被告吳家萱所穿著之衣服，與案發時監視器翻拍照
    片所拍攝之女子衣服類似，且髮型很像（見原審卷第152-15
    3 頁），復參酌原審共同被告王佳賢於偵訊及法院審理時，
    其供述雖不一致（詳後述），但其除於97年8 月30日移送檢
    察官偵訊時外，其始終供稱：監視畫面中騎車之男子係伊本
    人，而搭載之女子為被告吳家萱等語，且王佳賢於97年8 月
    29日第1 、2 次警詢其尚未供出被告吳家萱係共同放火之共
    犯前，其亦供稱：係伊搭載被告吳家萱等語（見警二卷第10
    、13頁）。雖經本院上訴審當庭勘驗該監視錄影畫面，因畫
    面並非清晰明確而不足以辨識該二名男女係何人，此有本院
    98年8 月12日勘驗筆錄可稽（見本院上訴卷第175 頁），但
    參諸楊依真、王佳賢均係受僱於被告吳家萱，其2 人與被告
    吳家萱自屬熟識，故楊依真對被告吳家萱之外形特徵，自有
    相當之認識，而王佳賢又與被告吳家萱並無仇怨，則其就此
    部分與楊依真相符之陳述，應可採信，足徵本件放火前於現
    場附近騎乘機車徘徊之人，確係被告吳家萱與王佳賢無誤。
    至於被告吳家萱辯護人於本院此次更審中雖聲請再將上開監
    視畫面翻拍照片之機車後座女子及被告吳家萱於偵訊時所攝
    照片送請鑑定是否為同一人（見本院更二卷第65、72頁），
    然此部分事證已明（如上所述），本院認無送請鑑定調查之
    必要。另原審共同被告王佳賢並無女朋友，亦無叫「小慈」
    之女性友人之事實，除經王佳賢於原審證述：小慈不是伊的
    女朋友，也沒有小慈這個人，是伊虛構的等語（見原審卷第
    150 頁），亦據王佳賢之同事即證人楊依真於偵查中證實在
    卷（見偵二卷第90頁），且王佳賢於偵查中對於「小慈」之
    任何年籍資料，毫無所悉，乃又改稱其手機內有「小慈」之
    電話可供檢察官查證云云（見偵二卷第6 頁至第7 頁），但
    於檢察官第二次訊問時，王佳賢已供承其手機內並無「小慈
    」之資料，是其亂講的等語（見偵二卷第27頁），足認王佳
    賢於偵查中所供「伊搭載之人係女友小慈」（見偵二卷第6
    頁），不能採信，自無從採為對被告吳家萱有利之認定。
(七)、原審共同被告王佳賢於原審供承本件放火前，其騎機車載吳
    家萱到現場，說要放火，偵查中所說當時載「小慈」是亂講
    的，其實是載吳家萱等語（見原審卷第150 頁），再參諸王
    佳賢於上開監視畫面中所騎之機車為被告吳家萱所有，及該
    機車後載女子之髮型與被告吳家萱同屬長髮，且被告吳家萱
    本件放火前、後仍有多次通聯紀錄等情觀之，王佳賢上開供
    述其騎機車載被告吳家萱前往放火等情，應屬可信。又王佳
    賢雖於檢察官偵訊時供稱：我們沒有放火，坐在伊機車上的
    人是伊女友「小慈」（見偵二卷第5-7 頁），於97年9 月23
    日偵訊時稱：火不是伊放的，伊是載被告吳家萱去，……我
    們店裡剩下的油漆，我們用油漆去現場點火的（見偵二卷第
    25-27 頁），於97年10月9 日偵訊時稱：到現場被告吳家萱
    下車，伊在車上等，伊沒有看到放火及失火的過程。油漆是
    被告吳家萱想出來的（見偵二卷第55-57 頁）等情，然其上
    開前後供述關於本案之放火方式，其供述之以油漆點燃之方
    式，與上開高雄市消防局火災原因調查報告結果不符，且案
    發後王佳賢向警方指認點火之打火機1 個已扣案，顯然本件
    放火係以打火機點火引燃甚明；另王佳賢於原審訊問時改稱
    「本件係由被告吳家萱點火，其係在旁把風」（見原審卷第
    14頁），嗣於原審審理及本院上訴審則又稱「未看到吳家萱
    放火，其載吳家萱到那邊，其在旁邊等她」（見原審卷第17
    0 頁反面，本院上訴卷第115 、178 頁），惟王佳賢於97年
    8 月29日警詢及同年月30日原審訊問時，即已供承係其去放
    火，吳家萱在附近把風等情明確（見警二卷第13、20頁，原
    審聲羈卷第4 頁），是其否認自己動手放火，純屬事後卸責
    之詞，不可採認。至於被告吳家萱辯護人於本院此次更審中
    ，提出王佳賢於99年6 月6 日（即本院前審判決後）所寫寄
    給被告吳家萱信件（見本院卷第133 頁），主張王佳賢向被
    告吳家萱認錯，本件放火全屬王佳賢個人所為，而聲請再詰
    問王佳賢（見本院更二卷第65、72、130 頁），但王佳賢自
    本案警、偵、原審、本院2 次前審之歷次陳述，已有上開前
    後不一之情，且遲至本院此次更審被告吳家萱辯護人欲再對
    其詰問，縱可獲取有利於被告吳家萱之證詞，然如上開關於
    其不一致之陳述，王佳賢再為證詞之可信度甚低，本院認無
    再予詰問之必要，附此敘明。
(八)、被告吳家萱自本案警、偵、原審、本院2 次前審之歷次陳述
    ，始終雖均辯稱：伊於本件放火時並不在場云云。惟被告吳
    家萱確由王佳賢騎車搭載至現場放火等事實，業已論述如上
    ，又被告吳家萱於偵查中原辯稱：伊當天沒有上班，是在伊
    男友林瑞祥家，林瑞祥可證明伊當時不在場（見偵二卷第6
    頁、第7 頁），經檢察官傳喚證人林瑞祥出庭作證，證人林
    瑞祥卻證稱：伊於97年8 月27日晚上到28日凌晨，並未與吳
    家萱在一起等語（見偵二卷第107 頁），可見被告吳家萱上
    開不在場之辯詞，已難採信。另證人林瑞祥為上開證詞後，
    被告吳家萱又改稱：伊母親許家菱可以證明伊於97年8 月27
    日、28日生病在家，並未外出云云，而證人許家菱於原審雖
    證稱：97年8 月28日當晚，吳家萱身體不適整晚都在家云云
    （見原審卷第154 頁），然經詰問其細節，證人許家菱陳稱
    ：因為新聞有報導本案，伊有「寫起來」，所以記得97年8
    月28日吳家萱當天晚上7 、8 點睡覺，伊當晚12點睡覺，伊
    與吳家萱「一起睡」，當晚伊有起來看新聞，吳家萱沒有起
    來，吳家萱睡到早上7 、8 點才起床，當晚睡著後到醒來此
    段期間，並沒有接電話云云（見原審卷第154 頁反面至第15
    5 頁反面），而關於吳家萱於97年8 月27日當天晚上7 、8
    點入睡至隔日早上7 、8 點起床之內容，亦與被告吳家萱所
    使用之門號0000000000號行動電話通聯記錄顯示：97年8 月
    28日1 時2 分與上開「MA茶吧」店內電話號碼00-0000000有
    通話紀錄、97年8 月28日2 時42分與林瑞祥所持用之000000
    0000門號行動電話有通話紀錄、97年8 月28日2 時45分、55
    分、59分與上開「MA茶吧」電話有通話紀錄（見偵二卷第12
    0 頁）之情形不符，甚至亦與被告吳家萱於本院上訴審時所
    供「當天半夜還有騎腳踏車去買飲料」（見本院上訴卷第17
    8 頁）不符，是許家菱上開證詞自難採信。此外，被告吳家
    萱辯護人於本院此次更審提出之被告吳家萱於97年8 月27日
    就醫之診斷證明書影本（見本院更二卷第80頁），僅能證明
    有此部分就醫之事實，且屬一般感冒病狀，並非重症而無法
    行動，又以被告吳家萱住處離本件放火地點不遠之情（如上
    所述），被告吳家萱此部分所謂「不在場」之辯詞，亦難成
    立。至於證人林瑞祥於本院此次更審固證實其有陪吳家萱去
    警局要保王佳賢，結果吳家萱就被留下作筆錄等情（見本院
    更二卷第98頁），但此部分僅能證實被告吳家萱於案發後有
    前往警局，而非遭警緝獲到案，然仍不能以此反推而認被告
    吳家萱於案發後有前往警局之事實，即無共同參與本件放火
    之犯行。
(九)、被告吳家萱與王佳賢所為上述共同放火之目的，係欲燒燬證
    人楊依真使用之上開機車，且王佳賢確對該機車放火等事實
    ，均如上述，亦即被告吳家萱與王佳賢2 人並非對現供人使
    用之住宅放火，自難逕認其2 人有放火燒燬現供人使用之住
    宅之確定故意；又雖其2 人上開放火結果，發生燒燬如附表
    一所示物品之結果，然該等物品均非住宅本身，雖結果延燒
    到依附在住宅之如附表一編號7 、8 所示之物，但此均非房
    屋構成之重要部分，且房屋本身亦未達喪失效用之程度，即
    並未發生房屋燒燬之結果，亦難以此一結果即推認被告吳家
    萱與王佳賢有放火燒燬現供人使用之住宅之不確定故意。從
    而，公訴意旨所認被告吳家萱係基於放火燒燬現供人使用之
    住宅之犯意，而應構成刑法第173 條之罪，尚有未恰。而被
    告吳家萱與王佳賢前往證人楊依真住處徘徊，確認上開YEA-
    625 號重型機車停放在該處騎樓後，其2 人於此時、地，均
    明知對於如放火燒燬該機車，必將延燒亦停放在該騎樓下之
    其他車輛及週遭物品，且可能因而造成附近人員受傷等事實
    ，竟仍執意為之，並因而發生上開燒毀及傷害等結果，則被
    告吳家萱與王佳賢對於發生該等結果，自有共同基於放火燒
    燬住宅以外他人所有物及傷害之直接故意犯意聯絡，而推由
    原審共同被告王佳賢下手實施放火，被告吳家萱則在旁把風
    ，並因而延燒上開物品，該結果已致生公共危險之事實，應
    可確認。
(十)、綜上所述，本案事證明確，被告吳家萱所辯上情，均屬卸責
    之詞，不足採信。其所為上開共同放火燒燬他人所有之如附
    表一所示之物犯行，足可認定。
三、核被告吳家萱所為，其燒燬如附表一所示物品部分，係犯刑
    法第175 條第1 項之放火燒燬住宅等以外他人所有物罪，檢
    察官起訴認被告吳家萱所為係犯刑法第173 條第1 項之罪，
    尚有未洽（業如上述），惟起訴事實與本院認定之犯罪事實
    二者間，其基本社會事實同一，本院自得變更起訴法條審理
    。又被告吳家萱所為因而使如附表二編號2 、3 、7 、8 、
    9 、10、11、12、13所示之9 名被害人受傷部分，係犯同法
    第277 條第1 項傷害罪。被告吳家萱與王佳賢就上開犯行，
    有犯意聯絡及行為分擔，皆為共同正犯。渠等以一放火行為
    ，致燒燬如附表一所示之物及致如附表二編號第2 、3 、7
    、8 、9 、10、11、12、13號所示之9 人受傷，為想像競合
    犯，應依刑法第55條之規定，從一重之刑法第175 條第1 項
    之罪論處。
四、原判決關於被告吳家萱部分，因認其上開犯罪事證明確，予
    以論處罪刑，固非無見；惟查：
(一)、本案下手實施放火行為之人係王佳賢，被告吳家萱應係在旁
    把風，且放火之方式為非以油漆助燃係打火機點火引燃，業
    如上述，原審認係被告吳家萱放火，王佳賢把風，又認放火
    方式係以油漆助燃，認定事實尚有違誤。
(二)、被告吳家萱所犯應論以刑法第175 條第1 項之罪（如上所述
    ），原審論以刑法第173 條第3 項、第1 項之放火燒燬現供
    人使用住宅未遂罪，亦有未洽。
五、被告吳家萱上訴，仍執前詞否認犯行，指摘原判決關於其部
    分不當，為無理由；另檢察官上訴認被告吳家萱所為應係犯
    刑法第173 條第1 項之既遂罪，雖亦無理由（如上所述）。
    惟原判決關於被告吳家萱部分既有上述可議，自應由本院將
    原判決關於此部分撤銷改判。爰審酌被告吳家萱僅因證人楊
    依真向高雄市政府勞工局申請勞資爭議調解即心生不滿，為
    報復即恣意夥同王佳賢在上開處所對楊伊真之機車放火，致
    生公共危險之犯罪手段、情節，造成如附表一、二所示之損
    害不輕，犯後尚未與被害人等達成和解及賠償損失，犯後否
    認之態度，及其係高職畢業（見警二卷第22頁）之智識程度
    等一切情狀，量處如主文第2 項所示之刑。末查扣案之打火
    機1 個，係共同被告王佳賢所有，且屬供共犯本件犯罪所用
    之物，業經王佳賢供明在卷，爰依刑法第38條第1 項第2 款
    規定，併予宣告沒收。
據上論結，應依刑事訴訟法第369 條第1 項前段、第364 條、第
300 條、第299 條第1 項前段，刑法第28條、第175 第1 項、第
277 條第1 項、第55條、第38條第1 項第2 款，刑法施行法第1
條之1 ，判決如主文。
本案經檢察官孫小玲到庭執行職務。
中    華    民    國   100    年    8     月     2    日
              刑事第三庭    審判長法  官  莊崑山
                                  法  官  莊松泉
                                  法  官  張意聰
以上正本證明與原本無異。
如不服本判決應於收受本判決後10日內向本院提出上訴書狀，其
未敘述上訴理由者，並得於提起上訴後10日內向本院補提理由書
狀（均須按他造當事人之人數附繕本）「切勿逕送上級法院」。
中    華    民    國   100    年    8     月     2    日
                                  書記官  王秋淑
附錄本判決論罪科刑法條：
中華民國刑法第175 條第1 項
（放火燒燬住宅等以外之物罪）
放火燒燬前二條以外之他人所有物，致生公共危險者，處1 年以
上7 年以下有期徒刑。
中華民國刑法第277 條第1 項
（普通傷害罪）
傷害人之身體或健康者，處3 年以下有期徒刑、拘役或1 千元以
下罰金。
附表一：
┌──┬──────────┬────────┬───────┐
│編號│車牌號碼及車種或物品│使用人或所有人  │是否已提出告訴│
├──┼──────────┼────────┼───────┤
│ 1  │(1)YEA-625號重型機車 │使用人均楊依真，│是            │
│    │(2)OZQ-977號重型機車 │機車所有人分別為│              │
│    │(3)腳踏車2輛         │劉玉蘭、丁瑞虎  │              │
├──┼──────────┼────────┼───────┤
│ 2  │SJ-7290號汽車       │張芳呈          │張芳呈於原審審│
│    │                    │                │理時撤回告訴  │
├──┼──────────┼────────┼───────┤
│ 3  │YXL-397號輕型車     │史劉美玉、史芝菁│史劉美玉於原審│
│    │                    │                │審理時撤回告訴│
├──┼──────────┼────────┼───────┤
│ 4  │(1)KMR-928號輕型車   │賴林愛主        │是            │
│    │(2)腳踏車2輛         │                │              │
├──┼──────────┼────────┼───────┤
│ 5  │(1)CL5-203號重型機車 │蔡龍進          │是            │
│    │(2)CQ8-337號輕型車   │                │              │
├──┼──────────┼────────┼───────┤
│ 6  │腳踏車1輛           │張鳳蓮          │是            │
├──┼──────────┼────────┼───────┤
│ 7  │冷氣機              │陳福財          │是            │
├──┼──────────┼────────┼───────┤
│ 8  │門、窗、日光燈、冷氣│鐘金三          │是            │
│    │、熱水器、牆壁磁磚及│                │              │
│    │玻璃                │                │              │
└──┴──────────┴────────┴───────┘
附表二：
┌──┬────┬─────────┬────┐
│編號│姓    名│所受傷害          │是否己提│
│    │        │                  │出告訴  │
├──┼────┼─────────┼────┤
│ 1  │張春木  │吸入性燙傷        │否      │
├──┼────┼─────────┼────┤
│ 2  │賴林愛主│呼吸道吸入性嗆傷、│是      │
│    │        │右第5腳趾鈍挫傷   │        │
├──┼────┼─────────┼────┤
│ 3  │張鳳蓮  │濃煙嗆傷          │是      │
├──┼────┼─────────┼────┤
│ 4  │賴金財  │吸入性嗆傷        │否      │
├──┼────┼─────────┼────┤
│ 5  │賴皓平  │上呼吸道吸入性嗆傷│否      │
│    │        │、上呼吸道感染併氣│        │
│    │        │喘                │        │
├──┼────┼─────────┼────┤
│ 6  │高美琪  │吸入性嗆傷        │否      │
├──┼────┼─────────┼────┤
│ 7  │丁瑞虎  │濃煙嗆傷          │是      │
├──┼────┼─────────┼────┤
│ 8  │丁玉和  │濃煙嗆傷          │是（由丁│
│    │        │                  │瑞虎擔任│
│    │        │                  │告訴代理│
│    │        │                  │人）    │
├──┼────┼─────────┼────┤
│ 9  │劉玉蘭  │濃煙嗆傷          │是（由丁│
│    │        │                  │瑞虎擔任│
│    │        │                  │告訴代理│
│    │        │                  │人）    │
├──┼────┼─────────┼────┤
│ 10 │丁永祥  │吸入性燙傷        │是（由丁│
│    │        │                  │瑞虎擔任│
│    │        │                  │告訴代理│
│    │        │                  │人）    │
├──┼────┼─────────┼────┤
│ 11 │丁宇申  │頭皮二度燙傷、吸入│是（由丁│
│    │        │性燙傷            │瑞虎擔任│
│    │        │                  │告訴代理│
│    │        │                  │人）    │
├──┼────┼─────────┼────┤
│ 12 │李長斌  │濃煙嗆傷          │是      │
├──┼────┼─────────┼────┤
│ 13 │楊依真  │雙下肢二度燙傷佔身│是      │
│    │        │體表面積1%、吸入性│        │
│    │        │燙傷              │        │
└──┴────┴─────────┴────┘